臺灣高等法院臺中分院民事判決　95年度建上字第43號
上　訴　人　彰化縣立和美國民中學
法定代理人　甲○○
訴訟代理人　陳建良律師
複代理人　　林永貹律師
被上訴人　　金曜億營造有限公司
法定代理人　丁○○
被上訴人　　林榮輝建築師事務所即林榮輝
上列二人共同
訴訟代理人　廖健智律師
上列二人共同
複代理人　　丙○○　　住台中市○區○○路三段160號12樓之2
上列二人共同
複代理人　　洪明立律師
上列當事人間請求損害賠償事件，上訴人對於民國95年8月16日
臺灣彰化地方法院94年度建字第24號第一審判決提起上訴，本院
於96年6月27日言詞辯論終結，判決如下：
    主  文
原判決關於駁回上訴人後開第二項之訴部分，及該部分假執行之
聲請，並訴訟費用之裁判廢棄。
被上訴人等應各給付上訴人新台幣陸拾陸萬柒仟零壹拾柒元，及
自94年12月1日起，至清償日止，按週年利率百分之五計算之利
息。又上述給付，若有一被上訴人為給付時，他被上訴人於已給
付範圍內免給付義務。
其餘上訴駁回。
第一、二審訴訟費用，由被上訴人負擔五分之一，餘由上訴人負
擔。
上訴人假執行之聲請駁回。
    事實及理由
壹、程序方面：
一、查上訴人於原審起訴主張：被上訴人金曜億營造有限公司（
    下稱金曜億公司）於民國91年11月25日標得上訴人坐落彰化
    縣和美鎮○○段333、344、343-3、38、314地號土地內之「
    和美國中第二校區運動場整建工程」（下稱系爭工程），雙
    方並簽訂有工程合約書（下稱系爭工程合約書），嗣被上訴
    人金曜億公司於92年8月22日完工，並於同年11月4日驗收完
    畢，然上訴人於保固期間即93年9月間，發現系爭工程標的
    之網球場及停車場有凹陷之瑕疵，隨於94年2月24日與被上
    訴人金曜億公司達成協議，即成立和解契約，被上訴人金曜
    億公司並同意修補系爭工程之瑕疵，但被上訴人金曜億公司
    遲未履行上開和解契約，為此依該和解契約約定，請求損害
    賠償。又被上訴人林榮輝建築師事務所（即林榮輝），先前
    與上訴人簽訂委託契約書，並負責系爭工程之監督之責，應
    與被上訴人金曜億公司成立不真正之連帶債務等情，有原審
    卷宗可稽。嗣上訴人於上訴第二審時，就被上訴人金曜億公
    司訴訟標的部分，變更為民法第493條第2項之定作人瑕疵修
    補請求權，然依民事訴訟法第446條第1項、第255條第1項第
    2款等規定，上訴人請求被上訴人金曜億公司給付新臺幣2,9
    66,227元，其基礎事實同為系爭工程是否有瑕疵存在，及修
    補費用若干，自勿庸被上訴人等同意，合先明。
貳、訴訟要旨：
一、上訴人主張：被上訴人金曜億公司於民國91年11月25日標得
    上訴人坐落彰化縣和美鎮○○段333、344、343-3、38、314
    地號土地內之「和美國中第二校區運動場整建工程」，雙方
    並簽訂有工程合約書，嗣被上訴人金曜億公司於92年8月22
    日完工，並於同年11月4日驗收完畢。然上訴人於系爭工程
    保固期間（系爭工程合約書第22條約定）即93年9月間，查
    悉系爭工程標的之網球場及停車場地凹陷瑕疵。經上訴人委
    託台灣省結構技師公會進行鑑定，認定系爭工程中確有：1.
    「網球場地坪沉陷區域洩水方向不符圖說」；2.「網球場地
    坪基層上方回填碎石級配厚度不足15公分」；3.「人行步道
    連鎖磚基層上方完全未依設計圖說規定回填10公分厚碎石級
    配」；4.「停車場植草磚凹陷處回填夯實不足」；5.「網球
    場地坪因品管資料並未紀錄有夯實機具或設備進場依設計圖
    說進行原基層土壤及回填碎石級配後之滾壓夯實，故可能因
    原地表雜草清除時擾動基層土壤而未進行滾壓夯實，或回填
    級配後夯實度不足造成沉陷」等瑕疵存在，並作有「彰化縣
    立和美國民中學第二校區網球場及停車場地坪沈陷原因鑑定
    案鑑定報告書」（下稱系爭鑑定報告書）。又依系爭鑑定報
    告書鑑定結果可知，被上訴人金曜億公司未依系爭工程合約
    圖說施工，顯違反系爭工程合約書第6條約定，應依該合約
    第22條第4項照圖說負責，並於期限內無價修復。嗣彰化縣
    政府通知雙方協調，兩造於94年2月24日在彰化縣政府出席
    協調會議，會議中並邀請台灣省結構技師公會人員列席，並
    作成決議（下稱94年2月24日施工決議），被上訴人金曜億
    公司同意修補前開系爭工程瑕疵，然會後被上訴人金曜億公
    司卻拒不履行上開決議及修補該瑕疵，為此上訴人乃另行依
    法辦理「第二校區運動場下陷地坪重新施作工程」採購案（
    下稱重作工程），由訴外人宅修設計工程股份有限公司以發
    包工作費新台幣（下同）3,240,000元得標，惟發包工作費
    中因部分項目與原系爭工程無涉應予扣除後，上訴人尚因此
    支出修補之必要費用新臺幣2,966,227元（含工程費用新臺
    幣2,811,587元、空氣污染防治規費新臺幣8,033元、設計監
    造費新臺幣122,617元、工程管理費新臺幣23,990元）。上
    開修補瑕疵所支出之必要費用，依民法第493條第2項之規定
    ，自得請求被上訴人金曜億公司償還。又系爭工程規劃設計
    及監造事宜，上訴人係委任被上訴人林榮輝即林榮輝建築師
    事務所（下稱林榮輝）處理，雙方並簽訂有契約（下稱系爭
    委託契約），又依系爭委託該契約第3條第3項「監造部分」
    之約定，被上訴人於工程施工期間應負全部工程監督之責，
    並指派合格專業監造人員負責駐在工地監造 (第1款)，監造
    人員應詳閱並熟記工程圖說及工程合約等全部文件內所載各
    節，如有不甚明暸者應事先請求相關人員解釋，倘事後因此
    發生工程施作不實情事致生糾紛或導致甲方損失等事實時，
    其法律責任由乙方完全負責 (第3款)。又依同契約第20條第
    1項第1款之規定，若因被上訴人林榮輝監造不實，致上訴人
    受有「額外支出」之損害，即應對上訴人負損害賠償之責。
    查系爭工程既存有前述瑕疵，足見被上訴人林榮輝或其指派
    之現場監工人員監造不實。上訴人因此所須支付之重行施作
    工程費用新臺幣2,966,227元，自屬於原工程費用外「額外
    支出」之損害，依上訴人與被上訴人所訂系爭委託契約第3
    條第3項第1、3款及第20條第1項第1款之規定，請求被上訴
    人林榮輝賠償，應有理由。查上訴人就上開新臺幣2,966,22
    7元工程費用之支出，對於被上訴人等依據不同之法律關係
    各得請求為全部之給付，被上訴人等所負者為學理上所稱之
    「不真正連帶債務」等詞。並求為判決：(一)原判決廢棄。(二)
    被上訴人等應各給付上訴人新台幣貳佰玖拾陸萬陸仟貳佰貳
    拾柒元，及自起訴狀繕本送達最後被上訴人之翌日起至清償
    日止按年利率百分之五計算之利息。上述給付，若有一被上
    訴人為給付時，他被上訴人於已給付範圍內免給付義務。(三)
    第一、二審訴訟費用均由被上訴人等負擔。(四)請准供擔保，
    宣告假執行。
二、被上訴人則以：被上訴人金曜億公司於系爭工程施作過程中
    ，均係依照圖說按圖施工，且於工程進行中亦均有監造單位
    及學校人員在場負責監工、現場採樣，實地監測施工進度及
    材料之品質，工程進行時，大型壓實機滾壓及壓密度檢測，
    均遵照法定程序施工，並於92年8月22日完工，同年11月4日
    驗收完畢。又系爭工程標的之網球場及停車場地坪發生下陷
    始於系爭工程完工1年後發生，上訴人不得僅憑系爭鑑定報
    告書即率予認定被上訴人之施作過程有瑕疵。至於上訴人指
    稱被上訴人未依94年2月24日施工決議進行重新施作部分，
    惟被上訴人金曜億公司對於該協議內容並未簽名同意，自無
    另行成立新合約之合意。是上訴人不願讓被上訴人金曜億公
    司重行施工，而由上訴人自行再發包施工，支出自與被上訴
    人金曜億公司無關。又觀建築師法第18條、建築師業務章則
    第6條之規定可知，建築師所負責設計、監造，監造部分亦
    僅侷限於隨施工進度作必要之勘驗，以及對施工材料規格及
    品質作資料上之查核，今被上訴人金曜億公司既依約完成無
    瑕疵之系爭工程，而關於夯實壓密度檢測部分業經現場試驗
    ，且系爭工程已完成驗收，是上訴人主張被上訴人林榮輝未
    善盡其全部工程監督之責，確與事實不符等語，資為抗辯。
    並求為判決：(一)上訴人上訴駁回。(二)第一、二審之訴訟費用
    由上訴人負擔。(三)如受不利之判決，被上訴人願供擔保請准
    予免為假執行。
參、法官協議兩造簡化爭點：（見本審卷一第18、19頁）
一、兩造不爭執事項：
  (一)兩造於91年12月25日簽訂工程合約書，由金曜億營造有限公
    司承包彰化縣立和美國民中學座落彰化縣和美鎮○○段333
    、344、343之3、38、314地號土地內之「和美國中第二校區
    運動場整建工程」，又該工程於92年8月22日完工，92年11
    月4日驗收完畢。又系爭工程是以建築師林榮輝設計監造。
  (二)於93年9月間發現系爭工程標的其中網球場及停車場地坪下
    陷，彰化縣立和美國民中學委請臺灣省結構技術公會鑑定，
    鑑定期間為93年11月17日到同年11月22日，並於93年12 月
    12日完成鑑定報告。
　(三)兩造於94年2月24日在彰化縣政府開協調會議，鑑定人邱華
  　宗並出席該會議。
  (四)彰化縣立和美國民中學另於94年9月間與訴外人宅修設計工
    程股份有限公司訂立承攬契約，由該公司負責修繕網球場及
    停車場下陷，以新台幣3,240,000元得標發包，扣除與系爭
    工程無關部分後，總共花費新台幣2,966,227元。
  (五)系爭工程於施工中曾委託川有工程顧問有限公司中區營建實
    驗室進行現場夯實度測驗，並作成報告書，其中，籃球場夯
    實度是：98.5％，網球場的夯實度為：99.2％。又所謂「夯
    實」或「壓實」係指「以人工或機會方式施加能量於土壤材
    料，促使土壤孔隙內之空氣排出而降低孔隙比，增加土壤密
    度之作用」其目的在「增加土壤顆粒間之結合力」、「增加
    土壤之剪力強度及承載力」、「防止鋪面結構之沈陷、測移
    及延緩損壞程度」。而「從業人員為了確認工程品質，至必
    須訂定『壓實度』（及夯實度）之規定值，而工地密度試驗
    即為了檢驗壓實度之必要手段，否則無法瞭解壓實度是否合
    乎設計要求」，「壓實度是用來表示土壤、級配料、水泥處
    理，土壤及結構回填材料等項目，在工地現場滾壓緊密之程
    度值，亦為設計工程師在某一壓實度基準下必須設定工程材
    料強度值下限，以利憑作鋪面結構厚度設計作業之準據」。
二、兩造爭執點：
  (一)被上訴人金曜億公司之施作是否有不符圖說、土壤未進行夯
    實或回填級配後夯實度不足之施作瑕疵？
  (二)被上訴人林榮輝是否未善盡其工程監督之責？
  (三)上訴人與被上訴人金曜億公司於協調會中有無作成94年2月2
    4日施工決議？進而締定和解契約致被上訴人金曜億公司應
    受94年2月24日施工決議之拘束？
肆、得心證之理由：
一、上訴人主張系爭工程因被上訴人金曜億公司未按設計圖施工
    ，且回填級配、土壤等夯實不足，致發生凹陷等瑕疵等情，
    然為被上訴人金曜億公司所否認，是本件首應審究者，厥為
    系爭工程是否存在瑕疵？茲分述如下：
  (一)查系爭工程於93年9月間發現其中網球場及停車場地坪下陷
    ，彰化縣立和美國民中學委請臺灣省結構技術公會鑑定，鑑
    定期間為93年11月17日到同年11月22日，並於93年12月12日
    完成鑑定報告書，如前所述。又該鑑定報告鑑定結果，認定
    系爭工程中確有：1.「網球場地坪沉陷區域洩水方向不符圖
    說」；2.「網球場地坪基層上方回填碎石級配厚度不足15公
    分」；3.「人行步道連鎖磚基層上方完全未依設計圖說規定
    回填10公分厚碎石級配」；4.「停車場植草磚凹陷處回填夯
    實不足」；5.「網球場地坪因品管資料並未紀錄有夯實機具
    或設備進場依設計圖說進行原基層土壤及回填碎石級配後之
    滾壓夯實，故可能因原地表雜草清除時擾動基層土壤而未進
    行滾壓夯實，或回填級配後夯實度不足造成沉陷」等瑕疵存
    在，並有該鑑定報告書在卷可按（見原審卷第32至155頁）
    。又查據該鑑定報告書第75頁至83頁所附之原設計圖說可知
    ，網球場地坪基層上方回填之碎石級配，夯實後厚度應有15
    公分厚（見鑑定書第80、82頁），人行步道連鎖磚基層上方
    回填之級配，厚度則應有10公分厚 (見鑑定書第79頁)。然
    由鑑定報告第64頁編號A35及第65頁編號A36人行步道開挖照
    片，與鑑定書第5、6頁關於人行步道連鎖磚之鑑定結果可知
    ，被上訴人並未依設計圖說回填10公分厚之級配層，而係完
    全以細砂取代級配層；由鑑定報告第69頁編號A45、第70頁
    編號A47、第71頁編號A49、第72頁編號A51及第73頁編號A53
    之網球場地坪開挖照片，與鑑定書第7、8頁關於網球場地坪
    之鑑定結果可知，被上訴人所回填之碎石級配厚度，在沉陷
    區平均僅為10.83公分厚，在均勻取樣區平均亦僅有12.13公
    分厚。足證被上訴人於施工時，未依設計圖說施工，且回填
    不實，致發生上開瑕疵。
  (二)又被上訴人金曜億公司雖辯稱：伊在施作過程中，曾委託訴
    外人「川有工程顧問有限公司中區營建實驗室」進行現場夯
    實試驗，並做成壓密測試報告書，依據該報告書之記載：「
    籃球場之夯實度為百分之98.5，網球場之夯實度為百分之99
    .2 」，其壓實密度均已達百分之90以上，符合系爭工程合
    約書之約定等語，並有該壓密測試報告書影本附卷可參（見
    原審卷第136頁）；另證人即任職川有工程顧問公司之負責
    製作該報告之乙○○於原審結證稱：報告確為伊製作的，當
    時是先去拿土樣回來就土壤檢測，再回現場測密度，兩者作
    分析、比較，就得到夯實度，把數據做出來，提供給兩造參
    考，足見系爭工程，其壓實密度均已達百分之90以上，而符
    合系爭工程合約書之約定云云。然查，前開夯實度測試報告
    ，就網球場及籃球場等僅各取「一個點」測試，且該夯實度
    測試報告只針對「碎石級配層」而已等情，業經證人乙○○
    於本審結證屬實（見本審卷二第2至5頁）。查該夯實度測試
    報告，就網球場及籃球場等僅各取「一個」測試點，而非「
    多個」測試點，則該測試報告已難正確無誤。且該測試報告
    僅就「碎石級配」夯實度測試，而未及於「土方層」，自難
    為被上訴人金曜億公司有利之證據。
二、又查系爭工程規劃設計及監造事宜，上訴人係委任被上訴人
    林榮輝即林榮輝建築師事務所（下稱林榮輝）處理，雙方並
    簽訂有契約（下稱系爭委託契約）。又依系爭委託該契約第
    3條第3項「監造部分」之約定：第1款：「被上訴人於工程
    施工期間應負全部工程監督之責，並指派合格專業監造人員
    負責駐在工地監造」。第3款：「監造人員應詳閱並熟記工
    程圖說及工程合約等全部文件內所載各節，如有不甚明暸者
    應事先請求相關人員解釋，倘事後因此發生工程施作不實情
    事致生糾紛或導致甲方（即彰化縣立和美國民中學）損失等
    事實時，其法律責任由乙方（即林榮輝）完全負責」。依同
    契約第20條第1項第1款之規定，若因被上訴人林榮輝監造不
    實，致上訴人受有「額外支出」之損害，即應對上訴人負損
    害賠償之責。系爭工程既存有前述瑕疵，足見被上訴人林榮
    輝或其指派之現場監工人員監造不實。上訴人因此所須支付
    之重行施作工程費用，自屬於原工程費用外「額外支出」之
    損害（下詳述之），依上訴人與被上訴人林榮輝所訂系爭委
    託契約第3條第3項第1、3款及第20條第1項第1款之規定，請
    求被上訴人林榮輝賠償，應有理由。
三、再查，兩造雖於94年2月24日在彰化縣政府召開協調會，其
    會議紀錄並有：「1、人行步道磚、停車場兩處凹陷部分、
    網球場等三處要重新施作，請建築師協助監工。2、重新施
    作期程訂於（94年）5月底前完工。3、為確保施工品質，依
    工作期程會同監造單位、業主、使用單位分段檢驗。」之記
    載，有該協調會會議紀錄影本在卷可稽（見原審卷第41、42
    頁）。然被上訴人金曜億公司否認曾達成上開三點決議內容
    。又查被上訴人金曜億公司之出席代表，僅有在該會議紀錄
    之簽到欄內簽名，餘於會議紀錄末端或他處，則未見其任何
    簽名，是前揭會議決議，要難逕認為兩造共同一致之會議結
    論。再者，證人即台灣省結構技師公會台中縣主任林明勝於
    原審證稱：「我有參加該次會議，我印象中並沒有發會議記
    錄給我們．．．．印象中（被上訴人）也沒有明確表示同意
    。三點決議文在當時我沒有看到。」等語在卷（見原審卷第
    169、170頁）；而證人邱華宗於原審證述：「94年2月24日
    協調會，在我的印象中是『不歡而散』，這三個決議是一般
    協調會中，會拿來當作討論的內容，但我不確定這三個決議
    是否為當天最後結論。」等語在卷（見原審卷第176、177頁
    ），足見該協調會中，與會者雖曾就相關事項為討論，惟於
    會中被上訴人金曜億公司並未就上開三點決議內容，為具體
    同意之意思表示。另上訴人雖提供該次會議之錄音及其譯文
    ，惟被上訴人金曜億公司之代表於該協調會陳稱：「我們是
    沒有那個、看縣政府怎樣那個、我們就遵守你們的動作」等
    語（見原審卷第195頁），其語句語意不詳，要難逕認被上
    訴人金曜億公司同意協調會結論之意，是上訴人主張兩造就
    94年2月24日施工決議內容已達成和解，被上訴人金曜億公
    司應受拘束一節，要難採信。反之，足證被上訴人金曜億公
    司就系爭工程拒絕上訴人修補之請求。嗣上訴人於94年4月1
    5日以郵局存證信函第75號限期被上訴人金曜億公司於94年4
    月28日前修復系爭工程未果，亦有該函文在卷可按（見原審
    卷第42頁）。又查上訴人於94年9月間與訴外人宅修設計工
    程股份有限公司訂立承攬契約，由該公司負責修繕網球場及
    停車場下陷，亦如前述，則上訴人主張依民法第493條第1、
    2項定作人瑕疵修補請求權之規定，請求被上訴人金曜億公
    司償還修補必要之費用，洵屬有據。
四、又查，系爭工程既有上開瑕疵，被上訴人金曜億公司並應償
    還修補必要之費用，茲所應審酌者，為上訴人所得請求被上
    訴人金曜億公司償還修補必要費用之金額，爰分述如下：
  (一)查本院囑託台灣省結構技師公會結構技師邱華宗就系爭工程
    上開瑕疵，鑑定其瑕疵修補費用若干，經結構技師邱華宗鑑
    定結果，有三種修補方案，即：
    方案一：不符圖說部份拆除重做。
    方案二、不符圖說部份依雙方承攬合約之規定罰款處理，施
    　　　　工瑕疵則拆除重做。
    方案三：不符圖說部份依行政院公共工程委員會出版之「政
   　　　　 府採購爭議處理事件案源及問題類型分析」內第179
     　　　 頁之規定處理 (摘要如報告附件九)。
    有該95年12月25日修補費用鑑定報告書可稽（外放）。
  (二)又查「政府採購爭議處理事件案源及問題類型分析」第四章
    第三節之二所述，”據採購法施行細則第九十八條規定，機
    關依採購法第七十二條第二項辦理減價收受，其減價計算方
    式，應依契約規定辦理。契約未規定者，得就不符項目，依
    契約價金、市價、額外費用、所受損害或懲罰性違約金等，
    計算減價金額。”本案因合約有特別規定，故直接依合約規
    定辦理。因此方案三計算方式及結果與方案二同，合先明
    ，亦有該95年12月25日修補費用鑑定報告書可考。
  (三)次查，系爭工程合約書第十八條第四項之規定：「施工中或
    驗收時如發現乙方（即金曜億公司，下同）未依契約施工時
    ，如為可拆除抽換者 (不影響其他構造物)，乙方應即抽換
    ，不得要求以扣款處理，或延長工期，其所需時間一併列入
    工期檢討。如不妨礙安全、美觀及使用需求，經由甲方（即
    彰化縣立和美國民中學，下同）檢討拆換確有困難可不必拆
    換，必須以扣款方式處理時，除契約另有規定外，應再處罰
    扣款金額六倍之罰款，並於甲方完成報備手續後辦理」。查
    系爭工程合約書第十八條第四項既規定”如不妨礙安全、美
    觀及使用需求，經由甲方檢討拆換確有困難可不必拆換，必
    須以扣款方式處理時，除契約另有規定外，應再處罰扣款金
    額六倍之罰款”;。另依「政府採購爭議處理事件案源及問
    題類型分析」第四章第三節之二所述”多係廠商履約結果經
    機關驗收認定不符契約規範要求，機關命廠商改善瑕疵，惟
    廠商仍無法改善，此時廠商或機關皆可主張應依採購法第七
    十二條規定，於驗收結果與規定不符，而不妨礙安全及使用
    需求，亦無減少通常效用或契約預定效用時，得辦理減價收
    受”。因此根據上述之規定，及一般工程慣例，本案修復費
    用採用方案二、三估算較為合理。反之，方案一之估算方式
    ，為不符圖說部份及施工瑕疵部份皆拆除重作，但因不符圖
    說部份並不妨礙安全美觀及使用需求，因此若此部份亦拆除
    重作，較不合理。亦有修補費用鑑定報告書及補充說明可稽
    （外放）。準此，本件應採方案二、三方式計算修補費用。
  (四)再據上開方案二、三計算系爭工程之修補費用如下：（詳如
    上開95年12月25日修補費用鑑定報告書）
    人行步道連鎖磚部份
      原有人行步道連鎖磚面積=1048.75
      現場級配層不足10cm
      1048.750.10=104.88
      104.88288=30,205元
      扣款為30,205元
      罰款為30,205X6=181,230元
      合計:30,205+181,230=211,435元
    網球場部份
      原有網球場面積=2137.50m2
      現場級配層不足2.87cm
      罰款區域面積=2137.5-340=1797.50m2
      1797.500.0287=51.59m3
      51.59288=14,858元
      扣款為14,858元
      罰款為14,858X6=89,148元
      小計:14,858+89,148=104,006元
      惟部份區域確屬「妨礙安全、美觀及使用需求」，仍需拆
      除重做，其範圍計340(詳附件十一示意圖) 。
      金額估算如下:
      數量計算:
      機械挖除含運費(7.6cm)=3400.076=25.84m3
      碎石級配(15cm)=3400.15=51m3
      網球場劃線=702.40/4=175.60m(依合約面積)
      ┌────┬────┬────┬────┬────┬────┐
      │        │        │        │        │        │        │
      │   項   │名稱說明│  單位  │  數量  │  單價  │  合計  │
      │        │        │        │        │        │        │
      ├────┼────┼────┼────┼────┼────┤
      │        │        │        │        │        │        │
      │   1    │機械挖除│        │        │        │        │
      │        │含運費（│   m3   │  25.84 │  1361  │  35168 │
      │        │7.6cm） │        │        │        │        │
      ├────┼────┼────┼────┼────┼────┤
      │        │        │        │        │        │        │
      │   2    │高彈性聚│        │        │        │        │
      │        │胺酯球場│   m2   │  340.00│   496  │  168640│
      │        │地坪    │        │        │        │        │
      ├────┼────┼────┼────┼────┼────┤
      │        │        │        │        │        │        │
      │   3    │AC瀝青混│        │        │        │        │
      │        │凝土鋪設│   m2   │  340.00│   127  │  43180 │
      │        │（7cm） │        │        │        │        │
      ├────┼────┼────┼────┼────┼────┤
      │        │        │        │        │        │        │
      │   4    │碎石級配│   m3   │  51.00 │   288  │  14688 │
      │        │（2.87cm│        │        │        │        │
      │        │）      │        │        │        │        │
      ├────┼────┼────┼────┼────┼────┤
      │        │        │        │        │        │        │
      │   5    │網球場劃│   m3   │ 175.60 │    42  │   7375 │
      │        │線      │        │        │        │        │
      ├────┼────┼────┼────┼────┼────┤
      │        │        │        │        │        │        │
      │        │ 小計   │        │        │        │ 269051 │
      │        │        │        │        │        │        │
      ├────┼────┼────┼────┼────┼────┤
      │        │        │        │        │        │        │
      │   6    │稅金管理│   ％   │   15   │        │  40358 │
      │        │        │        │        │        │        │
      ├────┼────┼────┼────┼────┼────┤
      │        │        │        │        │        │        │
      │   7    │  雜費  │   ％   │   15   │        │  40358 │
      │        │        │        │        │        │        │
      ├────┼────┼────┼────┼────┼────┤
      │        │        │        │        │        │        │
      │        │  合計  │        │        │        │ 349767 │
      │        │        │        │        │        │        │
      └────┴────┴────┴────┴────┴────┘
      註:分析單價摘自和美國中工程合約書（附件十）
      註:機械挖除單價因和美國中工程合約書內未表示，因此引
         用公共工程經費電腦估價系統(PCCES)內公共工程價格
         資料庫2006年12月中區第十二期，工項代碼:
         0000000000，工項名稱:工地拆除，機械拆除，路面挖
         除，無筋混凝土，含運費，單價:1361/m3
         合計:104,006+349,767=453,773元
   停車場植草磚部份
     重新施作面積=8.43m3
     ┌────┬────┬────┬────┬────┬────┐
     │        │        │        │        │        │        │
     │   項   │名稱說明│  單位  │  數量  │  單價  │  合計  │
     │        │        │        │        │        │        │
     ├────┼────┼────┼────┼────┼────┤
     │        │        │        │        │        │        │
     │        │挖除工資│        │        │        │        │
     │   1    │（含植草│   m2   │   8.43 │    48  │   405  │
     │        │磚及粗砂│        │        │        │        │
     │        │）      │        │        │        │        │
     ├────┼────┼────┼────┼────┼────┤
     │        │鋪設植草│        │        │        │        │
     │   2    │磚工資  │   m2   │   8.43 │   117  │   986  │
     │        │        │        │        │        │        │
     ├────┼────┼────┼────┼────┼────┤
     │        │        │        │        │        │        │
     │        │  小計  │        │        │        │  1391  │
     │        │        │        │        │        │        │
     ├────┼────┼────┼────┼────┼────┤
     │        │        │        │        │        │        │
     │   3    │稅金管理│   ％   │    15  │        │   209  │
     │        │        │        │        │        │        │
     ├────┼────┼────┼────┼────┼────┤
     │        │        │        │        │        │        │
     │   4    │  雜費  │   ％   │    15  │        │   209  │
     │        │        │        │        │        │        │
     ├────┼────┼────┼────┼────┼────┤
     │        │        │        │        │        │        │
     │        │  合計  │        │        │        │   1809 │
     │        │        │        │        │        │        │
     └────┴────┴────┴────┴────┴────┘
     合計總費用：211,435+453,773+1,809=667,017元
  (五)綜上，上訴人所得請求被上訴人金曜億公司償還修補必要費
    用為667,017元，逾此部分之請求為無理由。又上訴人並得
    依與被上訴人林榮輝所訂系爭委託契約第3條第3項第1、3款
    及第20條第1項第1款之規定，請求被上訴人林榮輝賠償667,
    017元。且被上訴人金曜億公司與林榮輝間成立不真正之連
    帶債務。
伍、綜上所述，上訴人本於民法第493條第2項規定，及與被上訴
    人林榮輝所訂系爭委託契約之法律關係，請求被上訴人金曜
    億公司、林榮輝各給付新台幣667,017元，及自民國94年12
    月1日起，至清償日止，按週年利率百分之五計算之利息；
    又上述給付，若有一被上訴人為給付時，他被上訴人於已給
    付範圍內免給付義務，應予准許，至上訴人逾此所為請求，
    為無理由，應予駁回。是原審就上開應准許部分，為上訴人
    敗訴之判決，並駁回其假執行之聲請，尚有未洽，上訴意旨
    求予廢棄改判，為有理由，爰由本院予以廢棄改判如主文第
    二項所示。至於上訴人之請求不應准許部分，原判決為上訴
    人敗訴之判決，並駁回其假執行之聲請，經核於法並無不合
    ，上訴意旨求予廢棄改判，為無理由，應駁回其上訴。又上
    訴人勝訴部分，並未逾新台幣一百五十萬元，經本院判決而
    告確定，自勿庸宣告假執行及免假執行，故應駁回上訴人假
    執行之聲請。
陸、本件事證已臻明確，兩造其餘攻擊或防禦方法及所提證據，
    均與本院心證之形成，不生影響，爰不一一再加以論述，併
    此明。
柒、據上論結，本件上訴為一部有理由，一部無理由，依民事訴
    訟法第四百五十條、第四百四十九條第一項、第七十九條，
    第八十五條第一項前段、判決如主文。
中　　華　　民　　國　　96　　年　　7 　　月　　18　　日
          民事第一庭    審判長法  官　吳 火 川
                              法  官　邱 森 樟
                              法  官　陳 繼 先
以上正本係照原本作成。
上訴人得上訴。
被上訴人不得上訴。
如對本判決上訴，須於收受判決送達後二十日內向本院提出上訴
書狀，其未表明上訴理由者，應於提出上訴後二十日內向本院提
出上訴理由書（須按他造人數附具繕本）。
上訴時應提出委任律師為訴訟代理人之委任狀。具有民事訴訟法
第四百六十六條之一第一項但書或第二項之情形為訴訟代理人者
，另應附具律師及格證書及釋明委任人與受任人有該條項所定關
係之釋明文書影本。
　　　　　　　　　　　　　　　書記官　陳 三 軫
中　　華　　民　　國　　96　　年　　7 　　月　　18　　日
                                                      Ｃ
